最高法院刑事判決　　　　　　　　　 111年度台上字第2957號
上　訴　人　臺灣高等檢察署檢察官張安箴
被　　　告　劉信平


選任辯護人　林俊宏律師
　　　　　　葉建廷律師
上列上訴人因被告違反證券交易法案件，不服臺灣高等法院中華
民國111年5月10日第二審更審判決（110年度重金上更二字第7號
，起訴案號：臺灣臺北地方檢察署106 年度偵字第11384、11654
號），提起上訴，本院判決如下：
    主  文
上訴駁回。
    理  由
一、按刑事訴訟法第377 條規定，上訴於第三審法院，非以判決
    違背法令為理由，不得為之。是提起第三審上訴，應以原判
    決違背法令為理由，係屬法定要件。如果上訴理由書狀並未
    依據卷內訴訟資料，具體指摘原判決不適用何種法則或如何
    適用不當，或所指摘原判決違法情事，顯與法律規定得為第
    三審上訴理由之違法情形，不相適合時，均應認其上訴為違
    背法律上之程式，予以駁回。
二、本件原審審理結果，認不能證明被告即百順旅行社股份有限
    公司（下稱百順旅行社）實際負責人劉信平，有如起訴書所
    載違反證券交易法第157條之1第1項規定，涉犯同法第171條
    第1項第1款之內線交易之犯行，因而撤銷第一審關於被告部
    分不當之科刑判決，改判諭知被告無罪，已敘明其綜合調查
    之結果，仍無從為被告有罪確信之心證理由。經核尚無不合
    。
三、按認定犯罪事實所憑之證據，無論直接或間接證據，其為訴
    訟上之證明，須於通常一般之人均不致有所懷疑，而得確信
    其為真實之程度者，始得據為有罪之認定，倘其證明尚未達
    到此一程度，而有合理之懷疑存在時，事實審法院復已就其
    心證上理由予以闡述，敘明其如何無從為有罪之確信，因而
    為無罪之判決，尚不得任意指為違法。原判決已依調查證據
    結果及綜合全辯論意旨，說明：
  ㈠原審更一審時，已將百順旅行社副總經理林秋文當時持用之
    手機送請內政部警政署刑事警察局鑑定，以查明林秋文是否
    刪除其於民國105 年11月21日與復興航空運輸股份有限公司
    （下稱復興航空）業務處副主任暨北海道線控人員陳立雯之
    通訊紀錄（即關於獲知復興航空於隔日〈22〉全面航線停飛
    1 天之重大利空訊息），結果當日並查無任何刪除還原紀錄
    ，且林秋文僅有於105 年11月21日上午10時37分許與被告通
    話，並在此通通話以前，確無任何與陳立雯之語音或文字通
    訊紀錄，而原審再依檢察官之聲請將林秋文當時持用之手機
    及被告遭扣案之2 只手機一併送請法務部調查局鑑定，用以
    交叉比對查明林秋文105 年11月21日之通訊紀錄曾遭刪除與
    否，其鑑定結論並無不同，而上情更與原審上訴審於108 年
    12月18日勘驗林秋文手機之結果互核相符。另佐以第一審勘
    驗林秋文調詢錄音光碟之結果，林秋文提供手機予調查員檢
    視時，調查員確實反覆質疑林秋文已刪除11月21日之通訊紀
    錄，林秋文雖屢屢回答「沒有刪」、「我真的忘記」等語，
    並試圖解釋，仍未獲採信，因此方順著調查員之疑問，回稱
    「可能不小心刪還是怎樣我不知道，但是我真的沒有印象中
    是這樣子啦，但是我、我只能，真的是我可以肯定是，我有
    打電話給老闆這件事」等語甚詳。是綜上證據，足認林秋文
    於第一審證稱其係在105 年11月21日上午11時才與陳立雯聯
    繫上，且未刪除與陳立雯之通聯紀錄等情，並非屬虛偽，則
    林秋文在10時37分以LINE通訊軟體致電被告以前，既未曾與
    任職復興航空之陳立雯通話，則其於調詢、偵查中所為有關
    「係先自陳立雯處得悉『復興航空明天可能不飛』之訊息，
    旋於10時37分轉告被告」之證詞，即顯存有瑕疵，均難以採
    信。又依陳立雯於第一審證述之內容，核與林秋文曾撥打 3
    通電話給陳立雯均未獲回應，迄11時01分07秒許始與陳立雯
    通話之情形，相互吻合，益見林秋文確係在當日11時許始與
    陳立雯聯繫上並進行對話無訛。從而，不論依據內政部警政
    署刑事警察局或法務部調查局之鑑定結果，就林秋文之手機
    於105 年11月21日當日並查無任何刪除還原紀錄之結論，則
    在無其他證據佐證前，實無法證明林秋文確有刪除該日之
    LINE對話紀錄，亦無法查知遭刪除之內容究竟為何。另縱使
    林秋文於105 年11月21日上午10時37分許與被告通話之前，
    確曾有透過LINE通訊軟體撥打電話與陳立雯之舉，依目前既
    存之證據，仍無法知悉林秋文實際上是否有打通？通話內容
    為何？況陳立雯於原審已經明確證稱：我10點離開辦公室之
    前，沒有跟林秋文或任何人聯繫。我接到林秋文電話應該快
    11點了等語，此核與內政部警政署刑事警察局或法務部調查
    局之鑑定結果相吻合，然與檢察官主張林秋文、劉信平間之
    相關對話，連早餐要吃什麼都包含在內，何以於11月21日發
    生如此重要之復興航空全面停飛事情，2 人間卻毫無聯繫，
    顯與客觀事證不符，應是因為科技的侷限性導致鑑定機關無
    法鑑定還原等情不符。故而檢察官所舉證據，尚不足以證明
    林秋文於105 年11月21日上午10時37分致電被告以前，其已
    因職業而獲悉「復興航空停航1天」之重大消息一節。
  ㈡依被告所提供之批踢踢實業坊網頁列印資料以觀，已有就「
    復興航空遭爆將停業」之相關報導及討論，可知「復興航空
    停航1 天」一事確實影響層面廣大，牽涉人數甚多，消息極
    有可能快速廣傳，且復興航空停航1 天甚至停業之消息，亦
    確已自11月21日上午開始，即在航空業界、旅行業界、旅客
    、公眾間流傳、討論，是以檢察官所舉證據，既無法證明被
    告係基於證券交易法第157 條之1第1項各款所列關係而知悉
    「復興航空停航1 天」此一重大消息，則亦不能排除被告係
    自其他管道獲悉復興航空停航，或依據市場傳聞結合自身經
    驗判斷，決定全數出脫名下復興航空股票之可能，則縱使被
    告自當日上午10時29分06秒起開始委賣復興航空股票，並自
    10時40分12秒起放大委賣數量，其中10筆更係以跌停價賣出
    ，最終售出數量高達3,419 仟股，賣出股數更占當日市場成
    交量之32.18 ％，雖難謂常態，然被告既非上開條文各款規
    定所指之內部人，即不受「在重大消息明確後，未公開或公
    開後18小時內」不得買賣股票之限制，即不能逕以內線交易
    罪相繩。至被告雖於偵查中陳稱：我於105 年11月21日上午
    10點多（指10時37分許）接獲林秋文來電，告知復興航空訂
    位系統鎖死，便決定將持有之復興航空股票全數售出等語。
    然航空公司訂位系統鎖死之起因甚多，非僅有全面停飛1 種
    可能性，並與復興航空決議「停航1 天」對該公司營業所生
    影響，難以相提並論。是以「復興航空訂位系統鎖死」一事
    ，尚非證券交易法第157條之1第1項、第5項所稱「重大影響
    其股票價格之消息」，且亦無證據足認林秋文係因復興航空
    內部人員之告知而獲悉該消息，故被告縱使係因林秋文來電
    告知「復興航空訂位系統鎖死」，而決定全數出售其持有之
    復興航空股票，與內線交易罪之構成要件仍有未合等旨。因
    認檢察官所舉證據，均不足以證明被告係因職業關係獲悉「
    復興航空停航1 天」之重大消息而出售股票，自應為被告無
    罪之諭知，乃撤銷第一審關於被告之科刑判決，改判諭知被
    告無罪之判決。所為論斷，並未違背客觀存在之經驗法則、
    論理法則及證據法則。檢察官上訴意旨猶執相同之證據，而
    為相異之評價，仍謂被告犯行明確，應為有罪之判決，指摘
    原判決之採證認事違法云云，自非適法之第三審上訴理由。
四、依上說明，本件檢察官之上訴為違背法律上之程式，應予駁
    回。
據上論結，應依刑事訴訟法第395條前段，判決如主文。
中    華    民    國   111    年    10    月    5     日
                  刑事第九庭審判長法  官  蔡  彩  貞  
                                  法  官  梁  宏  哲  
                                  法  官  周  盈  文  
                                  法  官  林  庚  棟  
                                  法  官  莊  松  泉  
本件正本證明與原本無異
                                  書記官
中    華    民    國   111    年    10    月    13    日